臺北高等行政法院判決
　　　　　　　　　　　　　　　　　　 93年度訴字第03182號
　　　　　　　　　　　　　　　.
原　　　告　甲○○
被　　　告　勞工保險局
代　表　人　乙○總經理）住同.
訴訟代理人　丙○○兼送達代收.
　　　　　　丁○○
上列當事人間因勞工保險條例事件，原告不服行政院勞工委員會
中華民國93年7月15日勞訴字第0930021442號訴願決定，提起行
政訴訟。本院判決如下：
    主  文
原告之訴駁回。
訴訟費用由原告負擔。
    事  實
一、事實概要：緣原告前以奇東實業股份有限公司為投保單位，
    加入勞工保險為被保險人，嗣原告於92年10月17日（被告收
    文日期）致函被告，申請補發55年10月5日至63年2月15日期
    間保險年資之老年給付差額。經被告審查，以原告係於87年
    9月25日退職請領老年給付，並經被告核發25個月老年給付
    在案，不符90年12月19日修正公布之勞工保險條例第12條之
    規定，乃於92年10月28日以保給老字第09260661140號函（
    下稱系爭處分）核定否准所請。原告不服，向勞工保險監理
    委員會申請審議，經審定駁回後，提起訴願，亦遭駁回，遂
    提起本件行政訴訟。
二、兩造聲明：
　(一)原告聲明求為判決：
    1.訴願決定、審議審定及原處分均撤銷。
    2.被告應作成核付原告老年給付差額新台幣（下同）606,12
      8元之行政處分。
　(二)被告聲明求為判決：駁回原告之訴。
三、兩造之主張：
甲、原告主張之理由：
一、查原告於55年10月5日加入勞工保險至63年2月15日退保，嗣
    自66年6月9日再行加保至87年9月25日退職申請老年給付，
    此均有原告加退保異動資料可稽。依前揭規定，原告於55年
    10月5日加保至63年2月15日退保至66年6月9日再行加保，自
    有連續參加勞工保險滿30日及於保險效力停止之日起6年內
    再參加保險，及符合退保後再參加保險等情事，故原告原有
    之保險年資自應予合併計算至明。
二、又依系爭處分所逕認90年12月19日修正公布勞工保險條例第
    12條增訂第2項規定：「被保險人於88年12月9日以後退職者
    ，且於本條例68年2月21日修正前停保滿2年或77年2月5日修
    正前停保滿6年者，其停保前之保險年資應予併計」，其僅
    係單純之除外規定被保險人有於88年12月9日以後退職者，
    且於本條例68年2月21日修正前停保滿2年或77年2月5日修正
    前停保滿6年，其停保前之保險年資應予併計之除外規定而
    已。惟查系爭處分竟逕認上揭規定有排除第1項「被保險人
    退保後再參加保險時，其原有保險年資應予併計」之概括性
    規定，顯有適用法條之違誤。
三、第按勞工保險係為保障勞工健康及退職後無法工作之老年金
    所設立，並由勞工及雇主逐年自行出資所預納。倘若其保險
    年資無法續行計算，實有違勞工保險保障勞工之精神，故於
    68年2月19日所修正公布之勞工保險條例第12條及90年12月1
    9日所修正公布之勞工保險條例第12條第1項均明定：「被保
    險人連續參加勞工保險已滿30日者，於保險效力停止之日起
    6年內再參加保險者。其保險年資應予承認」、「被保險人
    退保後再參加保險時，其原有保險年資應予併計」，應係為
    確保被保險人之勞工保險年資之計算。惟系爭處分竟誤認90
    年12月19日所修正公布之勞工保險條例第12條增訂之第2項
    除外規定，而排除適用同條第1項之規定，並逕駁回原告所
    申領補發自55年10月5日至63年2月25日停保期間之保險年資
    ，系爭處分顯有適用法條不當之處。
乙、被告主張之理由：
一、按49年2月24日施行之勞工保險條例第15條第2項規定「被保
    險人停保2年後再加入保險者，以新加入之被保險人論。」
    嗣68年2月19日修正公布之同條例第12條規定「被保險人連
    續參加勞工保險已滿30日者，於保險效力停止之日起6年內
    再參加保險時，其保險年資應予承認。」迄至77年2月3日修
    正公布之同條例第12條始規定「被保險人退保後再參加勞工
    保險時，其原有保險年資，應予併計。」90年12月19日修正
    公布之同條例第12條為「被保險人退保後再參加勞工保險時
    ，其原有保險年資，應予併計。被保險人於88年12月9日以
    後退職者，且於本條例68年2月21日修正前停保滿2年，或77
    年2月5日修正前停保滿6年者，其停保前之保險年資應予併
    計。前項被保險人已領取老年給付者，得於本條施行後2年
    內申請補發併計年資後老年給付之差額。」次按「被保險人
    於68年2月21日勞工保險修正生效前已停保滿2年，或現行條
    例修正生效（指77年2月5日）前已停保滿6年者，其停保前
    之保險年資應不予承認。」復為行政院勞工委員會77年8月6
    日台77勞保二字第17104號函釋在案。另按「勞工保險條例
    第12條所稱『原有保險年資』，係指間斷不連續之保險年資
    經依各加保當時之勞工保險條例規定核計後之有效年資而言
    。」行政法院79年12月份庭長評事聯席會議可資參照。
二、查本件原告於87年9月25日退職退保並申請老年給付，經被
    告於87年10月21日核發25個月老年給付在案。嗣原告於92年
    10月17日致函被告，請求補發66年6月9日重新加保前中斷之
    55年10月5日至63年2月15日期間之老年給付。經被告審查，
    原告係於87年9月25日退職，與勞工保險條例第12條第2項規
    定「被保險人於88年12月9日以後退職者．．．其停保前之
    保險年資應予併計」之規定不符，是原告自55年10月5日連
    續加保至63年2月15日之中斷保險年資，不得予以併計補發
    老年給付，有關函請補發中斷加保前之保險年資之老年給付
    ，恪於法令，歉難辦理。又原告自55年10月5日連續加保至
    63年2月15日退保，嗣於66年6月9日始再行加保，因停保期
    間已逾2年，依當時適用之勞工保險條例第15條規定，66年
    6月9日以前之保險年資不予併計。原告自66年6月9日起加保
    至87年9月25日退職退保申領老年給付，合計保險年資20 年
    又133日，依照勞工保險條例第59條規定，所請老年給付按
    退職當月起前3年之平均月投保薪資37,883元，發給25個月
    ，計為947,075元，並無不合，而以系爭處分核定否准所請
    ，揆諸前揭規定，於法並無不合。
三、查本件原告於63年2月15日退保，至66年6月9日始再行加保
    ，依當時勞工保險條例第15條第2項規定「被保險人停保2年
    後再加入保險者，以新加入之被保險人論。」是原告於66年
    6月9日再行加入勞保時，即以新加入之被保險人論，其保險
    年資即應重行計算。復查90年12月19日修正公布之現行勞工
    保險條例第12條第2項規定，被保險人於88年12月9日以後退
    職者，且於本條例68年2月21日修正前停保滿2年，或77年2
    月5日修正前停保滿6年者，其停保前之保險年資得予併計。
    其限定得併計停保前保險年資須為88年12月9日以後退職者
    ，揆諸立法原意應係基於保障勞工權益並兼顧財務穩定的考
    量，此係基於立法政策之考量，尚非行政機關所得置喙，被
    告為業務執行機關自須依法行政。查原告係於87年9月25日
    退職，自不符合90年12月19日修正公布之勞工保險條例第12
    條第2項規定，被保險人須於88年12月9日以後退職退保者其
    停保前之保險年資始得予併計，已請領老年給付者得於2年
    內申請補發併計年資後老年給付差額之規定。是被告否准原
    告所請補發併計年資後老年給付，於法並無不合。
    理  由
一、按57年7月23日修正公布之勞工保險條例第15條第2項規定：
    「被保險人停保2年後，再加入保險者，以新加入之被保險
    人論。」又68年2月19日修正公布之勞工保險條例第12條規
    定：「被保險人連續參加勞工保險已滿30日者，於保險效力
    停止之日起6年內再參加保險者，其保險年資應予承認。」
    另依現行勞工保險條例第12條、第58條第1項第1款及第59條
    規定：「被保險人退保後再參加保險時，其原有保險年資應
    予併計。被保險人於88年12月9日以後退職者，且於本條例
    68年2月21日修正前停保滿2年或77年2月5日修正前停保滿6
    年者，其停保前之保險年資應予併計。前項被保險人已領取
    老年給付者，得於本條施行後2年內申請補發併計年資後老
    年給付之差額。」、「被保險人合於左列規定之一者，得請
    領老年給付：一、參加保險之年資合計滿1年，年滿60歲或
    女性被保險人年滿55歲退職者。．．．」、「被保險人依前
    條第1項規定請領老年給付者，其保險年資合計每滿1年按其
    平均月投保薪資，發給1個月老年給付；其保險年資合計超
    過15年者，其超過部分，每滿1年發給2個月老年給付。但最
    高以45個月為限，滿半年者以1年計。」又「本條例第19條
    第2項所稱平均月投保薪資，按被保險人發生保險事故前最
    近6個月之月投保薪資合計額除以6計算。參加保險未滿6個
    月者，按其實際投保年資之平均月投保薪資計算。但老年給
    付按退休前最近3年之月投保薪資合計額除以36計算。」復
    為同條例施行細則第52條第1項所明定。另「被保險人之保
    險效力，於勞工保險條例修正發生效力之前停止滿2年者，
    其舊保險年資不予承認，未滿2年者，適用修正第12條規定
    ，保險效力停止之日起6年內再參加保險時，其保險年資應
    予承認。」復為行政院68年3月22日台68勞字第2725號函釋
    有案。「被保險人於68年2月21日勞工保險條例修正生效前
    已停保滿2年或現行條例修正生效前已停保滿6年者，其停保
    前之保險年資應不予承認。」亦經行政院勞工委員會77年8
    月6日臺77勞保二字第17104號函釋有案。查上開函釋與勞工
    保險條例規定無違，被告辦理相關案件，自得據以適用。
二、本件原告於92年10月17日致函被告，申請補發55年10月5日
    至63年2月15日期間保險年資之老年給付差額，案經被告審
    查，以原告係27年9月6日生，其55年10月5日加保至63年2月
    15日退保，復於66年6月9日再加保，因停保期間已逾2年，
    依當時適用之勞工保險條例第15條第2項規定，63年2月15日
    以前之保險年資不予併計。又其自66年6月9日起加保至87年
    9月25日退職申請老年給付，合計保險年資滿20年又133日，
    所請給付被告按其退職當月起前3年之平均月投保薪資37,88
    3元，發給25個月，共計為947,075元老年給付在案。此有原
    告致被告函件、原告加退保異動資料及老年給付申請書、給
    付收據等影本附原處分卷可稽，自堪信為真正。據此，原告
    既係於87年9月25日退職申領老年給付，並經被告核發25個
    月老年給付在案，核與90年12月19日修正公布之勞工保險條
    例第12條之規定得予併計年資之規定不合，被告乃核定否准
    原告所請補發55年10月5日至63年2月15日期間保險年資之老
    年給付差額。揆諸首揭規定，於法並無不合。
三、雖原告主張系爭處分援用90年12月19日修正公布之勞工保險
    條例第12條第2項規定不予併計原告上揭年資，顯有適用法
    條不當云云。惟查，被保險人必須於88年12月9日以後退職
    者，且於勞工保險條例68年2月21日修正前停保滿2年或77年
    2月5日修正前停保滿6年者，其停保前之保險年資方可併計
    ，始可申請補發停保前保險年資之老年給付差額，此揆諸90
    年12月19日修正公布勞工保險條例第12條增訂第2項之規定
    自明。審諸立法原意應係基於保障勞工權益並兼顧財務穩定
    的考量，此係基於立法政策之考量，尚非行政機關所得置喙
    ，被告為業務執行機關自須依法行政。查本件原告自55年10
    月5日加保至63年2月15日退保，復於66年6月9日再加保，而
    於87年9月25日退職申請老年給付一節，為原告所不爭，則
    其55年10月5日至63年2月15日之保險年資，因停保期間已逾
    2年，依當時適用之勞工保險條例第15條第2項規定，其63年
    2月15日以前之保險年資不予併計。又原告係於87年9月25日
    即退職申請老年給付，自不符合90年12月19日修正公布之勞
    工保險條例第12條第2項，被保險人須於88年12月9日以後退
    職退保者其停保前之保險年資始得予併計，已請領老年給付
    者得於2年內申請補發併計年資後老年給付差額之規定。被
    告依法自不得補發其55年10月5日至63年2月15日期間保險年
    資之老年給付差額，是被告否准原告所請補發併計年資後老
    年給付，於法並無不合，原告認被告適用法條不當，其上揭
    年資應予併計云云，顯係誤解法律規定，核無可採。
四、綜上所述，原告之主張，並無可採。系爭處分否准原告老年
    給付差額之申請，認事用法，均無違誤，審議審定及訴願決
    定予以維持，亦無不合，原告訴請如聲明所示，為無理由，
    應予駁回。
據上論結，本件原告之訴為無理由，爰依行政訴訟法第98條第3
項前段，判決如主文。
中　　華　　民　　國　　94　　年　　9　　 月　　 2　　日
                       第一庭審判長法  官　姜素娥
                                   法  官  陳國成
                                   法  官  陳秀
上為正本係照原本作成。
如不服本判決，應於送達後20日內，向本院提出上訴狀並表明上
訴理由，如於本判決宣示後送達前提起上訴者，應於判決送達後
20日內補提上訴理由書（須按他造人數附繕本）。
中　　華　　民　　國　　94　　年　　9　　 月　　 2　　日
 　　  　　　　　　　 　　  　     書記官  呂美玲
